【裁判字號】    98,交上易,121
【裁判日期】    990126
【裁判案由】    過失致死
【裁判全文】
臺灣高等法院高雄分院刑事判決       98年度交上易字第121號
上  訴  人  甲○○
即  被  告
上列上訴人因過失致死案件，不服臺灣高雄地方法院98年度審交
易字第540 號中華民國98年11月16日第一審判決（起訴案號：臺
灣高雄地方法院檢察署98年度偵字第18911 號），提起上訴，本
院判決如下：
     主  文
原判決撤銷。
甲○○犯過失致人於死罪，處有期徒刑柒月，緩刑貳年，緩刑期
間付保護管束，並應依執行檢察官之命令，向指定之政府機關、
政府機構、行政法人、社區或其他符合公益目的之機構或團體，
提供伍拾小時之義務勞務。
    事  實
一、甲○○於民國98年6 月2 日14時30分許，駕駛車號7488─KG
    號自用小貨車，沿高雄市前鎮區○○○路內側快車道由北往
    南方向行駛，行經該路與廣西路口處時，本應注意汽車行進
    中，駕駛人應遵守道路交通標誌、標線、號誌之指示，並應
    注意車前狀況，隨時採取必要安全措施，而依當時情形又無
    不能注意之情事，竟疏未注意及此，未注意車前狀況，貿然
    闖越紅燈行經該路口處，適戴貝如亦騎乘車號ZHV ─351 號
    之輕型機車自廣西路由東往西方向行至該處時，因甲○○閃
    避不及，致撞及戴貝如所騎乘之機車，使戴貝如受有顱內出
    血等傷害，經送醫後不治死亡；甲○○於肇事後，警方據報
    前往處理，在有權偵查犯罪之警察機關不知犯罪人為何人前
    ，主動向前往事故現場處理之警員坦承肇事，並接受裁判。
二、案經高雄市政府警察局前鎮分局移送臺灣高雄地方法院檢察
    署檢察官偵查起訴。
    理  由
壹、程序方面：
    本件被告甲○○所犯為死刑、無刑徒刑或最輕本刑為3 年以
    上有期徒刑以外之罪，其於本院審理程序中就被訴事實為有
    罪之陳述，經審判長告知簡式審判程序之旨，並聽取檢察官
    及被告之意見後，本院裁定進行簡式審判程序審理。
貳、實體方面
一、訊據上訴人即被告對於上揭時、地，駕駛上開自用小貨車因
    過失發生本件道路交通事故，致被害人戴貝如死亡之事實，
    供承不諱，並有道路交通事故現場圖、道路交通事故調查報
    告表（一）、（二）、交通事故談話紀錄表、現場相片25張
    、財團法人高雄長庚紀念醫院診斷證明書、勘驗筆錄、臺灣
    高雄地方法院檢察署相驗屍體證明書等附卷可稽，足徵被告
    之自白核與事實相符；按駕駛人應遵守道路交通標誌、標線
    、號誌之指示，並應注意車前狀況並隨時採取必要之安全措
    施，此觀道路交通安全規則第90條、第94條第3 項規定自明
    。查被告駕駛前開自小貨車原應注意上揭道路交通安全規定
    ，且衡之案發時地天候陰、日間自然光線、路況佳、視線良
    好、號誌正常等情形觀之，並無不能注意之情況，詎其應注
    意、能注意而疏未注意車前狀況，貿然闖越紅燈，進而肇致
    本件交通事故，造成被害人戴貝如受有上述嚴重傷害因而不
    治死亡，是被告之過失行為與被害人死亡結果二者間具有相
    當因果關係，本案事證明確，被告過失致死之犯行，堪以認
    定。
二、核被告所為，係犯刑法第276 條第1 項之過失致人於死罪。
    被告於肇事後，警方據報前往處理，在有權偵查犯罪之警察
    機關僅知悉犯罪事實，但不知犯罪人為何人前，被告主動向
    前往事故現場處理之警員坦承肇事，並接受裁判等情，有談
    話紀錄表在卷可參（見警卷第23頁），合乎自首之要件，爰
    依刑法第62條前段規定，減輕其刑。
三、原審對被告予以論罪科刑，固非無見；惟查本件肇事地點係
    設有紅綠燈號誌之交岔路口，號誌運作正常，有道路交通事
    故調查報告表記載明確，而被告於交通大隊初次警詢時已供
    承肇事時光華二路係紅燈，亦有高雄市政府警察局交通大隊
    事故談話紀錄表在卷可稽，足證本件車禍係被告未注意車前
    狀況，貿然闖越紅燈而肇事，被害人戴貝如並無過失責任，
    原判決認肇事地點係設有閃光號誌之交岔路口，被告行駛至
    設有閃光號誌之交岔路口，未減速慢行，應負過失責任，且
    被害人就本件交通事故亦同屬與有過失，顯有錯誤，被告上
    訴意旨，以原審量刑過輕，指摘原判決不當，雖無理由，惟
    原判決既有上開可議，仍應由本院將原判決予以撤銷改判；
    審酌被告疏未注意車前狀況，貿然闖越紅燈而肇事，過失程
    度非輕，造成被害人死亡之無法彌補損害，惟事後坦承犯行
    ，並已與被害人家屬達成和解等一切情狀，量處如主文第2
    項所示之刑；又被告除前曾於78年間因竊盜例罪，經台灣台
    東地方法院判處有期徒刑6 月，緩刑2 年確定，於80年7 月
    15日期滿未經撤銷緩刑之宣告外，未曾受其他有期徒刑以上
    刑之宣告等情，有臺灣高等法院被告前案紀錄表1 份附卷可
    稽。按緩刑期滿，而緩刑之宣告未經撤銷者，其刑之宣告失
    其效力，刑法第76條定有明文，此種情形，即與未曾受有期
    徒刑以上刑之宣告者相同，仍與刑法第74條第1 項第1 款所
    規定之緩刑條件，並無不符（最高法院87年度台非字第56號
    判決意旨參照）。本件被告因一時過失，致罹刑典，事後已
    有悔意，並與被害人家屬成立民事和解，有高雄市前鎮區調
    解委員會調解書1 份附卷足憑，且被害人家屬乙○○到庭表
    示，已和解被告和解金已付清，願意原諒被告等語，經此刑
    之宣告後，應知警惕而無再犯之虞，因認以暫不執行其刑為
    適當，爰依刑法第74條第1 項第1 款規定宣告緩刑2 年，以
    啟自新。然為促使其日後得以知曉尊重法治之觀念，本院乃
    認除前開緩刑宣告外，另有賦予被告一定負擔之必要，併依
    刑法第74條第2 項第5 款之規定，命被告於緩刑期內，爰依
    執行檢察官之命令，向指定之政府機關、政府機構、行政法
    人、社區或其他符合公益目的之機構或團體，提供如主文第
    2 項所示期間之義務勞務，以啟自新。另依刑法第93條第1
    項第2 款規定宣告在緩刑期間付保護管束，俾能由觀護人予
    以適當督促，並發揮附條件緩刑制度之立意及避免短期自由
    刑執行所肇致之弊端，以期符合本件緩刑目的。又刑法第74
    條緩刑之規定，業已於98年6 月10日修正，並於98年9 月1
    日施行，該條僅第2 項第5 款原規定：「向指定之公益團體
    、地方自治團體或社區提供40小時以上240 小時以下之義務
    勞務。」，修正為：「向指定之政府機關、政府機構、行政
    法人、社區或其他符合公益目的之機構或團體，提供40小時
    以上240 小時以下之義務勞務。」，其刑罰法律並未變更，
    且關於行為人是否符合緩刑要件，其判斷標準，非以行為時
    法律為依據，而係以裁判時法律為依據，蓋緩刑條件並非針
    對行為而設，而係針對宣告刑作為宣告緩刑條件，故以裁判
    時法律為準據。是本件關於被告緩刑之宣告要件，自應適用
    修正後之刑法第74條之規定，併予敘明。
據上論斷，應依刑事訴訟法第369 條第1 項前段、第364 條、第
299 條第1 項前段，刑法第276 條第1 項、第62條前段、第74條
第1項 、第2 項第5 款、第93條第1 項第2 款，刑法施行法第1
條之1 ，判決如主文。
本案經檢察官張金塗到庭執行職務。
中    華    民    國    99    年    1    月    26    日
                  刑事第七庭    審判長法  官 莊飛宗
                                      法  官 蔡廣昇
                                      法  官 黃憲文
以上正本證明與原本無異。
不得上訴。
中    華    民    國    99    年    1    月    26    日
                                      書記官 戴志穎
附錄本判決論罪科刑法條全文：
刑法第276 條
因過失致人於死者，處2 年以下有期徒刑、拘役或2 千元以下罰
金。
從事業務之人，因業務上之過失犯前項之罪者，處5 年以下有期
徒刑或拘役，得併科3 千元以下罰金。

司法院資訊處製作；財團法人民間司法改革基金會備份。
